臺灣臺中地方法院刑事判決　　　　　　100年度交訴字第333號
公　訴　人　臺灣臺中地方法院檢察署檢察官
被　　　告　黃新日
選任辯護人　沈鈺銘律師
上列被告因肇事逃逸等案件，經檢察官提起公訴（100年度偵字
第13973號），被告於準備程序進行中就被訴事實為有罪之陳述
，經本院聽取當事人意見後，本院合議庭裁定由受命法官獨任進
行簡式審判程序後，檢察官聲請依協商程序而為判決，本院認為
適當，改進行認罪協商程序，判決如下：
    主    文
黃新日因過失致人於死，處有期徒刑肆月，如易科罰金，以新臺
幣壹仟元折算壹日；又駕駛動力交通工具肇事，致人死亡而逃逸
，處有期徒刑陸月，如易科罰金，以新臺幣壹仟元折算壹日。應
執行有期徒刑柒月，如易科罰金，以新臺幣壹仟元折算壹日。緩
刑貳年，並應於民國壹佰零壹年肆月拾日以前向公庫支付新臺
幣肆萬元。
    犯罪事實及理由
一、本案除證據部分增列被告黃新日於本院準備程序期日之自白
    外，其餘犯罪事實及證據均引用檢察官起訴書之記載（如附
    件）。
二、論罪科刑之說明：
    按刑法總則之加重，係概括性之規定，所有罪名均一體適用
    ；刑法分則之加重，係就犯罪類型變更之個別犯罪行為予以
    加重，成為另一獨立之罪名。道路交通管理處罰條例第86條
    第1項關於汽車駕駛人無照駕駛，因而致人受傷依法應負刑
    事責任者，加重其刑至二分之一之規定，係就刑法第276條
    第1項之過失致人於死罪之基本犯罪類型，對於加害人為汽
    車駕駛人，因無照駕駛致人於死之特殊行為要件予以加重處
    罰，已就上述刑法第276條第1項犯罪類型變更之個別犯罪行
    為予以加重，而成另一獨立之罪名，自屬刑法分則加重之性
    質（最高法院99年度台非字第198號判決意旨可資參照）。
    又上開應依法加重其刑至二分之一之規定，法條既明定汽車
    駕駛人於一定違規之情形（如無駕駛執照駕車，酒醉駕車）
    駕駛汽車致人傷亡，依法應負刑事責任時，始有適用，換言
    之，係肇事者在一定之違規情形下依法應負過失致人於死或
    過失傷害之刑事責任時，始有適用；而刑法第185條之4，駕
    駛動力交通工具肇事，致人死傷而逃逸者之罪，其立法意旨
    係對一般動力交通工具駕駛人肇事致人死傷而逃逸之處罰，
    旨在懲罰肇事逃逸，自尚無上開道路交通處罰條例第86條第
    1項之適用（最高法院92年度台非字第60號判決意旨可資參
    照）。查被告並未領得公路監理機關核發之普通小型車駕駛
    執照（駕駛執照業經吊銷），其無駕駛執照駕車並因過失行
    為致使被害人簡永亮死亡，且於肇事後並未施予死者任何救
    護措施隨即逃逸，核其所為係犯道路交通管理處罰條例第86
    條第1項、刑法第276條第1項之無照駕駛過失致人於死罪，
    及刑法第185條之4之駕車肇事致人傷害逃逸罪。被告所犯上
    開二罪間，犯意各別，行為互殊，應予分論併罰。
三、應適用之法條：刑事訴訟法第455條之2第1項、第455條之4
    第2項、第455條之8、第454條第1項、第2項、第299條第1項
    前段，道路交通管理處罰條例第86條第1項，刑法第11條、
    第185條之4、第276條第1項、第41條第1項前段、第8項、第
    51條第5款、第74條第1項第1款、第2項第4款，刑法施行法
    第1條之1第1項。
四、附記事項：被告黃新日應於民國101年4月30日以前向公庫支
    付新臺幣肆萬元。依刑法第74條第4項之規定，上開負擔得
    作為民事強制執行名義；又依同法第75條之1第1項第4款之
    規定，若其違反上開負擔情節重大者，得撤銷其宣告。
五、本件協商判決除有刑事訴訟法第455條之4第1項第1款於本院
    訊問程序終結前，被告撤銷協商合意或檢察官撤回協商聲請
    者；第2款被告協商之意思非出於自由意志者；第4款被告所
    犯之罪非第455條之2第1項所定得以聲請協商判決者；第6款
    被告有其他較重之裁判上一罪之犯罪事實者；第7款法院認
    應諭知免刑或免訴、不受理者情形之一，及違反同條第2項
    「法院應於協商合意範圍內為判決；法院為協商判決所科之
    刑，以宣告緩刑或二年以下有期徒刑、拘役或罰金為限」之
    規定者外，不得上訴。
六、如不服本件判決，且有前述得提起上訴之情形，得自收受宣
    示判決筆錄送達之日起十日內，向本院提出上訴書狀（應敘
    述具體理由並附繕本；上訴書如未敘述理由，應於上訴期間
    屆滿後二十日內補提理由書於本院），上訴於第二審法院。
本案經檢察官張國強到庭執行職務。
中    華    民    國   100    年    11    月    10    日
                  刑事第九庭    法  官  蔡岱霖
敘述具體理由並附繕本）。
上訴書如未敘述理由，應於上訴期間屆滿後20日內補提理由書於
本院。
                                書記官  陳建分
中    華    民    國   100    年    11    月    10    日
附錄論罪科刑法條：
中華民國刑法第276條（過失致死罪）
因過失致人於死者，處 2 年以下有期徒刑、拘役或 2 千元以下
罰金。
從事業務之人，因業務上之過失犯前項之罪者，處 5 年以下有
期徒刑或拘役，得併科 3 千元以下罰金。
中華民國刑法第185條之4（肇事遺棄罪）
駕駛動力交通工具肇事，致人死傷而逃逸者，處 6 月以上 5 年
以下有期徒刑。
道路交通管理處罰條例第86條第1項
汽車駕駛人，無駕駛執照駕車、酒醉駕車、吸食毒品或迷幻藥駕
車、行駛人行道或行經行人穿越道不依規定讓行人優先通行，因
而致人受傷或死亡，依法應負刑事責任者，加重其刑至二分之一
。